【裁判字號】    99,中簡上,554
【裁判日期】    991105
【裁判案由】    妨害名譽
【裁判全文】
臺灣臺中地方法院刑事判決           99年度中簡上字第554號
上  訴  人
即  被  告  乙○○
上列上訴人即被告因妨害名譽案件，不服本院臺中簡易庭99年度
中簡字第1383號中華民國99年5 月20日第一審刑事簡易判決（聲
請簡易判決處刑案號：99年度偵字第8709號）提起上訴，本院管
轄之第二審合議庭判決如下：
    主    文
上訴駁回。
    犯罪事實及理由
一、本案經本院合議庭審理結果，第一審刑事簡易判決認事用法
    及量刑均無不當，應予維持，均引用第一審刑事簡易判決書
    記載之事實、證據及理由（如附件）。
二、上訴人即被告乙○○（下簡稱被告）上訴意旨略以：告訴人
    甲○○並未提出其於臺大批踢踢實業坊的帳號資料，沒有理
    由證明血腥瑪莉是甲○○，而且BBS 站的帳號資料只有其帳
    號擁有者才能觀看，沒有公開於外。我係基於捍衛名譽才會
    反罵之。臺大批踢踢BBS 站所有帳號資料都是保密的，不對
    外公開，甲○○在民國98年9 月以前，他上站次數非常少，
    也只有寫過一篇誹謗我的文章，我雖指出「BLOODMARY 」帳
    號，可是並未指名道姓，「BLOODMARY 」帳號並無法與現實
    生活的告訴人甲○○有所關連，請撤銷原判決給予無罪諭知
    云云。
三、經查：
  (一)本案被告雖辯稱告訴人甲○○未提出其於臺灣大學批踢踢實
    業坊使用帳號BLOODMARY 之註冊資料，無證據證明該BLOODM
    ARY 即為甲○○云云，惟被告於本院上訴審審理時即稱：「
    我那些文章會跟甲○○的背景相吻，是因為當初想要寫這些
    文章引他出來」等語，尚不諱言其文章所指涉之背景事實係
    針對告訴人甲○○，參以被告於上開文章標題中指稱：「我
    已經能全權掌握bloodmary 是誰了他是64年次的無業遊民」
    等語，可知被告於發文當時即係以告訴人甲○○為對象。又
    被告於檢察官偵訊時亦未質疑該帳號為告訴人甲○○所使用
    ，參以告訴人甲○○於偵訊時稱：「帳號bloodmary 是我」
    、「（檢察官問：bloodmary 帳號你用多久？）10年。」、
    「（你還有在何處使用bloodmary 帳號？）在北醫的BBS 站
    ，中央大學的BBS 站」等語（99年度他字552 號卷第13頁、
    第27頁參照），並提出其於臺北醫學大學及中央大學BBS 站
    上使用BLOODMARY 帳號的註冊資料為憑（參99年度他字6362
    號卷第53、54頁），觀諸前開註冊日期分別為93年9 月11日
    及84年12月18日觀之，告訴人所稱其於各該BBS 站上長期使
    用該BLOODMARY 帳號，即非無據。是以，被告此部分所辯無
    非卸責之詞，尚非可採。
  (二)被告又辯稱未於文章內指名道姓，BLOODMARY 帳號並無法與
    現實生活之告訴人甲○○有所關連云云。惟該帳號為告訴人
    甲○○於臺大批踢踢實業坊註冊使用之網路代號，且告訴人
    甲○○於臺北醫學大學及中央大學BBS 網站上亦使用相同之
    帳號，已如前述，是各該BBS 網站上知悉「BLOODMARY 」帳
    號為告訴人甲○○所使用者，即知被告文章所指涉之對象為
    告訴人，而臺大批踢踢實業坊網站雖採會員註冊制度，惟僅
    限制已註冊會員能於網站上發表文章，未經註冊之網路使用
    者亦可以「GUEST 」帳號入內瀏覽文章，於該網站上發表文
    章要屬不特定多數人得共聞共見之「公然」情形。則被告於
    BBS 站內張貼文章侮辱特定帳號，即該當於刑法公然侮辱罪
    之構成要件。從而被告所辯上情，尚無礙其罪責之成立。被
    告提起本件上訴，指摘原審判決違誤，請求撤銷原審判決，
    為無理由，應予駁回。
據上論斷，依刑事訴訟法第455 條之1 第1 項、第3 項、第373
條、第368 條、第364 條，判決如主文。
中    華    民    國    99    年    11    月    5     日
                刑事第十二庭  審判長法  官  郭瑞祥
                                    法  官  周莉菁
                                    法  官  簡婉倫
不得上訴。
上為正本係照原本作成。
                                    書記官  許千士
中    華    民    國    99    年    11    月    5     日
附錄本案論罪科刑法條：
中華民國刑法第309條第1項
公然侮辱人者，處拘役或3百元以下罰金。
附件
臺灣臺中地方法院刑事簡易判決        99年度中簡字第1383號
聲  請  人  臺灣臺中地方法院檢察署檢察官
被      告  乙○○
上列被告因妨害名譽案件，經檢察官聲請以簡易判決處刑（99年
度偵字第8709號），本院判決如下：
    主  文
乙○○公然侮辱人，處拘役拾日，如易科罰金，以新臺幣壹仟元
折算壹日。
    事實及理由
一、本案犯罪事實及證據均引用附件檢察官聲請簡易判決處刑書
    之記載。
二、按「侮辱」係以使人難堪為目的，直接以言語、文字、圖畫
    、或動作，表示不屑輕蔑或攻擊之意思，足以對於個人在社
    會上所保持之人格及地位，達貶損其評價之程度而言。觀諸
    被告乙○○於該網站貼文內容，其於前開貼文中所使用之「
    遊民」、「幹XX」、「廢物」等用語，指直使用暱稱「bloo
    dmary 」之告訴人「遊民」、「幹XX」、「廢物」，確實有
    貶低他人之人格，損及他人尊嚴之情形，而為一般人所無法
    認同、接受，且「遊民」、「幹XX」、「廢物」等詞，依我
    國國情，當屬侮辱性之言詞，為公眾周知之事實，故被告使
    用前開文字，顯有侮辱之意甚明。又按刑法上所謂「公然」
    ，係指不特定多數人或多數人得以共見共聞之狀態，不以實
    際上已共見或共聞為必要，又此之多數人，包括特定之多數
    人在內（司法院大法官會議釋字第一四五號解釋參照）。被
    告於「台大批踢踢實業坊」網站上發表文章，前開網頁既可
    供一般使用者點選瀏覽及發表流通意見，前開網頁處於不特
    定人、多數人得以共見共聞之狀態無疑。被告於前開網頁上
    以「遊民」、「幹XX」、「廢物」等不雅文字指摘告訴人，
    要已構成公然侮辱無疑。
三、爰依刑事訟訴法第四百四十九條第一項、第四百五十四條第
    二項，刑法第三百零九條第一項、第四十一條第一項前段，
    刑法施行法第一條之一，判決如主文。
如不服本判決，應於判決送達後十日內，向本院提出上訴狀（須
附繕本）。
中    華    民    國    99    年    5     月    20    日
                  臺中簡易庭  法  官  張清洲
以上正本證明與原本無異。
                              書記官  詹東益
中    華    民    國    99    年    5     月    20    日
附錄論罪科刑法條全文
中華民國刑法第309條
（公然侮辱罪）
公然侮辱人者，處拘役或 3 百元以下罰金。
以強暴犯前項之罪者，處1年以下有期徒刑、拘役或5百元以下罰
金。
附件
臺灣臺中地方法院檢察署檢察官聲請簡易判決處刑書
                                       99年度偵字第8709號
     被      告  乙○○  男  28歲（民國○○年○月○○日生）
                         住臺中縣大里市○○○街27號
                         國民身分證統一編號：Ｚ000000000號
上列被告因妨害名譽案件，業經偵查終結，認為宜聲請以簡易判
決處刑，茲將犯罪事實及證據並所犯法條分敘如下：
         犯罪事實
一、乙○○與甲○○為臺北醫學大學之學弟、學長關係。乙○○
    於民國98年9 月5 日上午8 時15分許，在臺中縣大里市○○
    ○街27號住處內，利用網際網路線路及電腦設備上網連結至
    網路BBS 站「台大批踢踢實業坊」（telnet://ptt.cc ），
    以帳號「star1234」登入該網站，在一般人可共見共聞之該
    網站SYSOP 站務看板上，以「遊民」、「幹XX」、「廢物」
    等侮辱性文字，公開辱罵該網站帳號為「bloodmary 」之甲
    ○○，致使甲○○之名譽受有損害。
二、案經甲○○訴由臺灣板橋地方法院檢察署呈請臺灣高等法院
    檢察署移轉本署偵辦。
         證據並所犯法條
一、證據：
 （一）被告乙○○於偵查中之供述。
 （二）證人即告訴人甲○○於偵查中之證述。
 （三）告訴人提出之上開網路BBS站「台大批踢踢實業坊」SYSOP
       看板網頁列印資料1份。
 （四）告訴人提出其在臺北醫學大學、中央大學之BBS站申請之
       帳號為「bloodmary」之資料2份。
二、按刑法第310 條誹謗罪之成立，必須意圖散布於眾，而指摘
    或傳述足以毀損他人名譽之具體事實，始足當之。倘僅抽象
    地公然為謾罵或嘲弄，並未指摘具體事實，則屬刑法第309
    條第1 項公然侮辱罪之範疇。本件被告抽象地謾罵告訴人為
    「遊民」（意指四處遊蕩、遊手好閒之人）、「幹XX」、「
    廢物」等語，依一般社會通念，固足以貶損告訴人之社會評
    價，然其內容並未對具體事實有所指摘，是其所為尚非誹謗
    ，而應屬公然侮辱範疇。故本件核被告所為，係犯刑法第30
    9 條第1 項之公然侮辱罪。
三、另告訴意旨略以：被告於上開時、地，同時在前揭網站指摘
    告訴人「國考考了兩年都沒考上」之不實事項，亦涉有刑法
    第310 條之誹謗罪嫌云云。然質之告訴人自承於97年6 月自
    臺北醫學大學藥學系畢業後，於97年7 月、98年2 月及8 月
    先後參加3 次藥師國考，均未考上等語，是告訴人於97年及
    98年兩年均有參加上開國考而未考上，被告因此指陳告訴人
    「國考考了兩年都沒考上」等語，此尚符合一般人之認知，
    難謂有不實可言。況上開指陳應僅係就客觀事實而為陳述，
    尚難認已達貶損告訴人名譽之程度，自與刑法誹謗罪之構成
    要件有間，要難以該罪相繩。然此部分若成罪，與前揭聲請
    簡易判決處刑部分具有想像競合犯之裁判上一罪關係，應為
    其效力所及，爰不另為不起訴處分，併此說明。
四、依刑事訴訟法第451條第1項聲請逕以簡易判決處刑。
     此    致
臺灣臺中地方法院
中    華    民    國    99    年    4     月    13    日
                         檢察官  廖  素  琪
本件正本證明與原本無異
中    華    民    國    99    年    4     月    22    日
                         書記官  黃  雅  玟
參考法條：刑法第309條第1項
刑法第309條
公然侮辱人者，處拘役或3百元以下罰金。
以強暴犯前項之罪者，處1 年以下有期徒刑、拘役或5 百元以下
罰金。

司法院資訊處製作；財團法人民間司法改革基金會備份。
